【裁判字號】    92,再易,24
【裁判日期】    921014
【裁判案由】    損害賠償
【裁判全文】
臺灣高等法院高雄分院民事判決  九十二年度再易字第二四號
      再審原  告    乙○○
      再審被  告    戊○○
      兼法定代理人  甲○○
      再審被  告    丙○○
                    丁○○○
右當事人間請求損害賠償事件，再審原告對於中華民國九十二年七月十一日本院九十
二年度上字第三二號確定判決提起再審，本院判決如下：
    主      文
再審之訴駁回。
再審訴訟費用由再審原告負擔。
    事實及理由
一、本件再審意旨略以：
  (一)有關過失責任比例部分：原確定判決（九十二年度上字第三二號）就本件車禍之
    發生，究依據何理由認定再審原告應負擔百分之六十過失責任，陳秉錕（即再審
    被告戊○○之父、甲○○之配偶、丙○○及丁○○○之子）應負擔百分之四十過
    失責任，未於判決理由項下詳為記載，洵有判決不備理由之適用法規錯誤之違誤
    。又財團法人成大研究發展基金會（下稱成大基金會）鑑定結果，認為陳秉錕行
    經無號誌交岔路口未減速慢行及嚴重酒醉駕車，應負擔百分之六十肇事責任，再
    審原告負擔百分之四十肇事責任，原確定判決就此有利再審原告之重要證據，漏
    未斟酌。
  (二)陳秉錕是否超速及依法配戴安全帽部分：陳秉錕之機車刮地痕長約五點二公尺換
    算結果，機車時速約二十點一公里以上，惟兩車因發生對向擦撞，部分能量會在
    撞擊中消耗，故實際車速會較二十點一公里為高，惟缺少兩車基本重量及撞擊凹
    損深度等資料，難以具體推算機車真實速度，此有成大基金會鑑定報告可稽，原
    確定判決就此重要證據漏未斟酌，逕依該鑑定報告認陳秉錕機車時速為二十點一
    公里，尚有違誤；又原確定判決認陳秉錕有依法配戴安全帽，若機車時速僅二十
    一公里，是否會造成該安全帽前緣破裂三至五公分且扣環斷裂，及陳秉錕頭顱前
    方破裂達十八公分等情形，未見原確定判決詳為斟酌，同有違誤。且安全帽前緣
    裂開及扣環斷裂等情事，並非陳秉錕必有依法配戴安全帽，亦可能僅將安全帽掛
    在機車把手或僅將安全帽套在頭上而未依法扣緊，原確定判決遽認定其有依法配
    戴安全帽，亦有判決不備理由之適用法規錯誤之違誤。又陳秉錕如有依法配戴安
    全帽，其正面顱骨即不可能破裂長十八公分、寬四公分，有澎湖地檢署驗斷書在
    卷可稽；另警局扣案其安全帽內外均無陳秉錕之血跡反應，亦有安全帽可稽，原
    確定判決就上述兩項重要證據漏未斟酌，尚有違誤。
  (三)原確定判決認再審原告於前訴訟程序第一審時給付再審被告六十萬元資為損害賠
    償，惟僅扣除戊○○扶養費十六萬三千二百元及再審被告等四人精神慰撫金各五
    萬元，共三十六萬三千二百元，尚餘二十三萬六千八百元未斟酌，亦有重要證據
    漏未斟酌之違誤。又原確定判決認再審原告給付之六十萬元，已給付戊○○十六
    萬三千二百元，同時又認定戊○○受領之賠償額，超過其依法應取得之賠償額，
    適用法律顯然違法。
  (四)為此，爰依民事訴訟法第四百九十六條第一項第一款、第四百九十七條之規定，
    提起再審之訴等語。
三、按對於第二審確定終局裁判，如其適用法規顯有錯誤，或就足影響於判決之重要
    證物漏未斟酌者，得依民事訴訟法第四百九十六條第一項第一款、第四百九十七
    條規定，提起再審之訴。惟民事訴訟法第四百九十六條第一項第一款所謂適用法
    規顯有錯誤，係指確定判決就事實審法院確定之事實所為法律上之判斷顯有錯誤
    而言；至判決不備理由，雖得於判決確定前據為提起上訴之理由，然究與適用法
    規顯有錯誤有別，當事人不得據以提起再審之訴（七十七年台再字第五四號、八
    十年台再字第六四號判決意旨參照）。本件再審原告所稱再審理由，分別斟酌如
    下：
  (一)有關過失責任比例部分：查原確定判決理由欄第七項(三)，已載明其斟酌第七項所
    述再審原告與陳秉錕雙方之過失情節、程度等一切情狀，認再審原告就本件車禍
    之發生，應負擔百分之六十過失責任，陳秉錕應負擔百分之四十過失責任，方屬
    妥適等語，並無再審原告所稱判決不備理由之情事，且依首揭說明，判決不備理
    由並非得據以提起再審之訴之事由。復觀原確定判決理由欄第七項記載之意旨，
    已斟酌台灣省高屏澎區車輛行車事故鑑定委員會、台灣省車輛行車事故覆議鑑定
    委員會、成大基金會等，就再審原告有利及不利之鑑定結果一併考量，做出上開
    過失責任比例分配之結論；且該成大基金會鑑定報告第十七頁亦說明，肇事責任
    之分配屬於相當主觀的認定，該鑑定報告僅係建議以為參考。是再審原告主張原
    確定判決就成大基金會鑑定結果對其有利之部分漏未斟酌，實不足採。
  (二)陳秉錕是否超速及依法配戴安全帽部分：
    經查：陳秉錕之機車刮地痕長約五點二公尺，成大基金會鑑定報告依計算結果
      及考量兩車發生對向擦撞，部分能量會在撞擊中消耗，而認定機車時速會較二
      十點一公里為高，至於會高出多少？因缺少兩車基本重量及撞擊凹損深度等資
      料，該報告亦認難以具體推算機車真實速度，原確定判決斟酌該報告所載認定
      陳秉錕之車速在二十點一公里以上等語，業於原確定判決事實及理由欄六(二)記
      載明確，並無未予斟酌成大基金會鑑定報告該部分記載之情事。又該道路時速
      限制為六十公里，依成大基金會鑑定報告意旨，實難推論陳秉錕有超速可能，
      再審原告該部分指摘，尚嫌無據。至於再審原告主張原確定判決未審酌：機車
      時速僅二十點一公里，是否會造成該安全帽前緣破裂三至五公分且扣環斷裂，
      及陳秉錕頭顱前方破裂達十八公分等情形，有所違誤云云，然此為事實認定之
      問題，再審原告認原確定判決就重要證據，漏未斟酌，自有未合。
    又查，原確定判決事實及理由欄第七項(二)記載：「陳秉錕所有、於事故現場拾
      獲之安全帽，前端帽沿確有明顯破裂，裂痕長度深及安全帽帽頭處，安全帽扣
      環亦有斷損現象（見本院卷二第五一至五三頁），觀之被害人陳秉錕頭部所受
      傷勢為正中顱骨破裂達腦組織長十八公分、寬四公分，達上唇線，頤部（即鼻
      子下方腮頰部分）裂傷長六公分、深零點五公分（見本院卷一第一三七、一三
      九頁「台灣澎湖地方法院檢察署驗斷書」），頭部所受傷害位置均與安全帽帽
      沿破裂及扣帶斷裂之位置一致，陳秉錕當時應有依法配戴安全帽，始會於顱骨
      正中受傷破裂及頤部裂傷之同時，造成安全帽前沿破裂、扣環斷裂。雖財團法
      人成大研究發展基金會鑑定報告認為：事故發生當時，陳秉錕並未依法戴用安
      全帽。然該報告亦記載其推論經過為：事故現場所遺留的半罩式安全帽，其遮
      陽前緣完好無缺，加上自小貨車右後車廂撞擊點上留有死者血跡等語。依卷附
      照片可看出安全帽遮陽前緣有明顯破裂痕跡，且上開安全帽自事故發生後即留
      存於警察局，應不致有事後遭毀損之可能，則財團法人成大研究發展基金會之
      鑑定報告關於被害人陳秉錕有無依法戴用安全帽部分有前提要件之錯誤，自難
      以該鑑定報告之認定為本院裁判之基礎，被害人陳秉錕當時應有依法戴用安全
      帽無疑。」等語，詳予論述其認定之理由，並無未予斟酌澎湖地檢署驗斷書及
      安全帽等證據之情事，再審原告該部分指摘，尚嫌無據。
  (三)至再審原告於該確定案件第一審給付再審被告六十萬元，以為和解部分，其中二
    十三萬六千八百元係再審原告賠償再審被告所支出殯葬費，另十六萬三千二百元
    係賠償再審被告戊○○之扶養費，及各賠償再審被告每人各五萬元之精神慰撫金
    ，有該確定事件第一審九十一年七月十六日之言詞辯論筆錄可稽，則原確定判決
    就再審被告戊○○所得請求扶養費及精神慰撫金之賠償金額扣除二十一萬三千二
    百元、再審被告甲○○、丙○○、丁○○○所得請求精神慰撫金之賠償金額各扣
    除五萬元，於法並無不合。至於二十三萬六千八百元部分既係賠償再審被告所支
    出殯葬費，再審被告因而未再請求再審原告給付殯葬費部分，該部分自無再於再
    審被告其他項目之請求重複扣除之理，再審原告指摘原確定判決就該部分金額未
    予斟酌云云，亦屬無據。
四、綜上所述，再審原告提起本件再審之訴，顯無理由，爰不經言詞辯論，逕以判決
    駁回之。
五、據上論結，本件再審之訴，顯無理由，依民事訴訟法第五百零二條第二項、第七
    十八條，判決如主文。
中      華      民      國    九十二    年      十      月    十四    日
                                                民事第二庭
~B1審判長法  官  簡色嬌
~B2      法  官  沈建興
~B3      法  官  陳真真
正本係照原本作成。
不得上訴。
中      華      民      國    九十二    年      十      月    十五    日
~B3   法院書記官  高惠珠


司法院資訊處製作；財團法人民間司法改革基金會備份。
